臺灣高等法院交通事件裁定　　　　　　 96年度交抗字第191號
抗　告　人
即受處分人　甲　○
上列抗告人因違反道路交通管理處罰條例案件，不服臺灣臺北地
方法院，中華民國96年2月26日所為裁定（96年度交聲字第207號
），提起抗告，本院裁定如下：
    主  文
原裁定撤銷，發回臺灣臺北地方法院。
    理  由
一、原處分意旨略以：
    抗告人即受處分人甲○駕駛車牌號碼Ｔ四─四一九六號自小
    貨車，於民國九十五年一月十九日下午二時三十三分許，行
    經臺北市○○路與昆明街口，於行駛於道路時竟使用手持式
    行動電話進行撥接，而經臺北市政府警察局萬華分局交通分
    隊員警李慶雄當場攔停，填製北市警交大字第Ａ六Ｊ七○二
    一四二號通知單逕行舉發「汽車駕駛人於行駛道路時使用手
    持式行動電話進行撥接」，爰依違反道路交通管理事件統一
    裁罰基準及處理細則第四十四條第一項規定，於九十五年十
    一月九日依道路交通管理處罰條例第三十一條之一第一項及
    違反道路交通管理事件統一裁罰標準表等規定，裁處受處分
    人罰鍰新臺幣（下同）三千元。
二、原裁定意旨略以：
    受處分人甲○於上揭時間，駕駛車牌號碼Ｔ四─四一九六號
    自小貨車，於行經臺北市○○路與昆明街口時，確實於行駛
    道路時接聽電話一節，除為受處分人所自陳外，核與取締員
    警李慶雄於原審證述情節相符，自堪認為真實。雖受處分人
    一再堅稱是使用耳掛式藍芽在接聽電話，左手放在耳邊係因
    在調整耳掛式藍芽云云。惟證人李慶雄於原審明確結證稱：
    「當時在昆明街跟成都路口執行勤務，看到受處分人駕駛一
    部箱型車，沿著昆明街南往北方向行駛，當天視野很好，受
    處分人是右手拿著行動電話，沿路在講電話，車子後來是停
    在昆明街與峨嵋街口時，才被攔停，確定受處分人是使用手
    持式行動電話，不是使用藍芽，現在行動電話與藍芽很普遍
    ，很容易區別，攔停時受處分人身邊並無藍芽耳機，所以確
    定受處分人不是在調整藍芽」等語。按交通警察掣單舉發違
    反道路交通管理處罰條例所列之違規事實，本質上為行政處
    分，係公務員基於職務上之權力，依法就特定之具體事件所
    為之具公法上效果之單方面行政行為，基於公務員為公法上
    行為具有公信力之原則，該行政行為當可被推定為真正，其
    據以依法處分之事實認定亦為正確無誤，本此公信原則，乃
    立法者賦予行政機關制定違反道路交通事件統一裁罰基準及
    處理細則，以達其維護交通秩序、安全之行政目的，反之，
    若謂公務員一切行政行為均需預留證據以為佐證，則國家行
    政勢必窒礙難行，據此，刑事訴訟法就犯罪證據有關之規定
    中與屬行政秩序罰之交通違規裁罰本質不合部分，自不在準
    用之列。從而，受處分人就執勤員警之舉發有誤之事實，未
    能提出足夠之相關證據以供調查，亦查無任何證據足資證明
    本件舉發內容，有何捏造事實違法取締之情事，則執勤員警
    本其維護交通秩序、安全職責所為之舉發，自應受到合法、
    正確之推定，從而，當可認定受處分人係用手持式行動電話
    接聽電話無誤。原處分機關依上開道路交通管理處罰條例第
    三十一條之一第一項與違反道路交通管理事件統一裁罰基準
    表規定裁處罰鍰三千元，核無違誤。至受處分人主張取締員
    警因取締時態度惡劣，不聽解釋，所以才拒簽一節，已為證
    人李慶雄所否認，並稱：「是因為受處分人希望能改開處罰
    較輕之違規事由，惟被伊拒絕，所以受處分人才拒簽」。按
    被取締者拒絕在收受通知聯者欄內為簽名，原因很多，若僅
    憑被取締者拒絕簽名即認定員警取締有誤，如此一來任何要
    規避取締之人，只要拒絕在舉發通知單上簽名即可達其目的
    ，則取締員警又要如何為執法？是尚難以受處分人拒絕於舉
    發通知單上簽名，即認定員警取締有誤等情。固非無見。
三、抗告意旨略以：
  (一)取締員警李慶雄於原審證稱：「當時在昆明街跟成都路口執
    行勤務，看到受處分人駕駛一部箱型車，沿著昆明路街往北
    方向行駛」、「是因為受處分人希望能改開處罰較輕之違規
    事由」等情，與事實顯不相符。蓋抗告人當時所駕駛之車輛
    為藍色自用小貨車，並非員警所稱之箱型車，當日視野良好
    ，實堪質疑員警是否有跟錯車、開錯罰單之情事。
  (二)再員警稱抗告人手持行動電話，並非調整藍牙乙情，既非事
    實亦無實證。抗告人當時確實只是針對事實向員警提出說明
    ，並未要求改開處罰較輕之違規事由，員警應係記錯事件，
    況本案發生當時，抗告人車內尚有一名乘客，亦可證明抗告
    人所言實在。
四、按違反交通管理處罰條例而處以罰鍰案件，固係行政罰而非
    刑罰性質，惟道路交通管理處罰條例第八十九條規定：法院
    受理有關交通事件，準用刑事訴訟法之規定。原裁定以：「
    若謂公務員一切行政行為均需預留證據以為佐證，則國家行
    政勢必窒礙難行。據此，刑事訴訟法就犯罪證據有關之規定
    中與屬行政秩序罰之交通違規裁罰本質不合之部分，自不在
    準用之列」固非無見。惟違反道路交通管理處罰條例而受罰
    鍰制裁之案件，係侵害人民受憲法保障之財產權，苟非符合
    法律保留原則，並經正當法律程序，即難謂有當，上開準用
    刑事訴訟法之規定可證。故行政秩序罰確不如刑罰手段之強
    烈，然縱係極其輕微之處罰，仍無法脫免其侵害性之本質，
    以受處分人違規而處以行政罰鍰所憑之證據，或不必經嚴格
    證明程序而僅以自由證明為已足，然仍須經必要之調查始足
    認定；另亦宜同賦與異議人到場陳述意見，或對證人之證述
    內容予以辯明之機會，始符憲法保障正當法律程序之旨。經
    查，本件原裁定固以證人即舉發員警李慶雄於原審之證述為
    據，認定抗告人確有上揭違反道路交通管理處罰條例之行為
    。然臺北地區舉發交通違規案件之員警職務繁忙，每日所處
    理之交通違規案件為數眾多，其中不乏情節類似者，應無疑
    義。查本件案發時間為九十五年一月十九日，原審傳喚員警
    李慶雄到庭查證時間則為九十六年二月二十六日，此有舉發
    通知單及原審訊問筆錄附卷可稽（原審卷一二、二三頁），
    二者相隔已有一年餘，原審於傳喚員警查證時，因未併行傳
    喚抗告人到庭，證人僅憑舉發通知單等書面資料為供重建案
    發當時之記憶，未能更以抗告人之容貌、聲音或供述情節等
    為進一步之確認，抗告人亦未有得就證人之證述內容予以辨
    明或提出其他有利己之證據之機會。佐此各端，原審既未傳
    喚抗告人在場，證人所言亦非無因記憶模糊，而誤指抗告人
    違規情節內容之可能性，是以本院實難逕認證人所為本案違
    規者即為抗告人之供述係精確無訛。從而原審未經傳喚抗告
    人為相關事項之查明後綜以判斷，即遽認舉發員警所述較為
    可採，似嫌速斷。抗告意旨指摘及此，難謂無理由，應由本
    院撤銷原裁定，發回原審法院再行詳查，更為妥適之裁定。
五、據上論結，應依道路交通案件處理辦法第二十六條，刑事訴
    訟法第四百十三條前段，裁定如主文。
中　　華　　民　　國　　96　　年　　3 　　月　　23　　日
                   交通法庭審判長法　官  溫耀源
 　　　　　　　　　　　　　　　　法  官  邱同印
 　　　　　　　　　　　　　　　　法  官  段景榕
以上正本證明與原本無異。
不得再抗告。
                                 書記官  陳靜姿
中　　華　　民　　國　　96　　年　　3 　　月　　26　　日
